【裁判字號】    89,交易,634
【裁判日期】    890831
【裁判案由】    過失致死
【裁判全文】
臺灣高雄地方法院刑事判決                        八十九年度交易字第六三四號
    公  訴  人  臺灣高雄地方法院檢察署檢察官
    被      告  乙○○
右列被告因過失致死案件，經檢察官提起公訴（八十九年度偵字第九八八七號），本
院判決如左：
    主  文
乙○○從事業務之人，因業務上過失致人於死，處有期徒刑壹年。緩刑參年。
    理  由
一、乙○○僅考領有普通小型車駕駛執照，平日即以駕駛小貨車載送桌椅至各地不特
    定之商家販賣為生，係以從事駕駛為其附隨業務之人，八十九年四月三十日下午
    ，駕駛其所有ＶＫ─八六五八號小貨車，由南往北沿高雄縣大寮鄉琉球村往溪寮
    村方向外出訪友，於同日下午六時十五分許，抵達大寮鄉○○村○○路（按係產
    業道路）與堤防路之無號誌交岔路口時，本應注意車前狀況，並隨時採取必要之
    安全措施，以避免危險之發生，而當時之天侯晴，日間有自然光線，柏油路面，
    路面乾燥，無缺陷，無任何缺陷或障礙物，視距良好，而依其智識、能力亦無不
    能注意之情事，詎竟疏未注意，適有邱信敬未依規定配戴安全帽而騎乘車牌號Ｏ
    ＭＧ─二五Ｏ號重型機車沿光明路由西往東，朝堤防路方向行駛，於行經前揭翁
    園路與堤防路無號誌交岔路口時，亦疏未注讓右方車之乙○○先行，乙○○見邱
    信敬自其左側行駛而來，雖鳴按喇叭示警，惟並未採取必要、確切之煞避措施，
    致尚未通過岔路前，所駕駛之小自客車左前保險桿即與機車車頭發生擦撞，機車
    經擦撞後翻落產業道路旁之水溝，邱信敬則受有右眼眶上緣挫裂傷、前額擦挫傷
    、右耳道山血、右側頭部、右枕骨部以手觸摸廣泛血腫、右側胸腹部廣泛擦挫傷
    、右背部擦傷、左腹側擦挫傷等傷害，乙○○隨即以電話聯絡救護車協助將邱信
    敬送往高雄縣鳳山市大東醫院急救，再經轉送長庚醫院救治，惟仍於同日二十時
    四十分許，因顱內出血，傷重不治身亡。乙○○於肇事後並以電話向警察機關報
    案，且於高雄縣警察局林園分局中派出所派警王墿法據報前往現場調查處理時
    ，主動告知其係駕車肇事者，並接受本院裁判。
二、案經高雄縣警察局林園分局報請台灣高雄地方法院檢察署檢察官偵查起訴。
    理  由
一、右揭事實迭據被告於警、偵訊及本院審理時供認不諱，核與被害人之父甲○○於
    警訊時指訴之情節相符，復有道路交通事故調查報告表暨所附現場圖、肇事現場
    機車、自小貨車照片數幀附在偵查卷可資佐證。再者，被害人邱信敬確係因本件
    車禍受傷身亡之事實，亦經台灣高雄地方法院檢察署檢察官督同法醫師相驗屬實
    ，制有勘驗筆錄、相驗屍體證明書、驗斷書附卷可憑，被告自白顯與事實相符，
    堪可採信。
二、按汽車行駛時，駕駛人應注意車前狀況，並隨時採取必要之安全措施，道路交通
    安全規則第九十四條第三項定有明文。此為汽車駕駛人所應注意之義務，被告既
    考領有普通小型車駕駛執照，自應知之甚詳並遵守之。依前揭道路交通事故調查
    報告表所載，肇事當時天侯晴，日間有自然光線，柏油路面，路面乾燥，無任何
    缺陷或障礙物，視距良好，而依被告之智識、能力亦無不能注意之情事，乃於發
    現被害人邱信敬自其左側騎乘機車行駛而來時，竟疏未採取必要煞車、閃避等安
    全措施，仍貿然通行，致與被害人邱信敬所騎乘之機車發生擦撞，其駕駛行為有
    過失應堪認定。又被害人邱信敬之死亡既係因被告之行為所造成，二者間自有相
    當之因果關係。雖依道路交通安全規則第一百零二條第二款之規定，汽車（包括
    機車）行駛至未劃分有支、幹線之無號誌之交岔路口，如同為直行車時，左方車
    應暫停讓右方車先行。本件被害人邱信敬未遵守上開規定，暫停讓被告之自小貨
    車先行，且未配戴安全帽（已經道路交通事故調查報告所載明），導致其人、車
    倒地時，頭部受傷，就本件交通事故之發生，及損害之擴大均同有過失，惟被告
    既有疏失，自難辭過失致人於死之罪責，此外，本件交通事故經送台灣省高屏澎
    區車輛行車故鑑定委員會鑑定結果，亦認被告駕駛小貨車未注意車前狀況為肇事
    之次因，被害人邱信敬駕駛重機車左方車未讓右方車先行為肇事之主因，有該會
    八十九年六月二十三日，高屏澎鑑字第八九Ｏ八五九號函所檢送之鑑定意見書附
    在偵查卷可按，綜上所述，本件事證已經明確，被告犯行已堪認定。
三、被告乙○○平日係駕駛小貨車載送桌椅至各地不特定之商家販賣為生，且僅考領
    有普小型車駕駛執照，此經其於本院審理時自陳在卷，並經本院以綱路經由公路
    監理電子閘門查明無訛，有查詢資料在卷可憑，是其係以從事駕駛業為其附隨業
    務之人，雖於肇事時，其係駕車外出訪友，惟仍無解於業務駕駛之屬性（最高法
    院七十五年台上字第一六八五號刑事判例參照）。核其所為，係犯刑法第二百七
    十六條第二項從事業務之人，因業務上過失致人於死罪。公訴人認係犯同法第二
    百七十六條第一項之罪，尚有未洽，起訴法條應予變更。再者，道路交通管理處
    罰條例第八十六條第一項所稱汽車駕駛人無照駕車，除同條例第二十一條第一項
    第一款所定「未領有駕駛執照駕車」外，應包括持較低等級車類之駕駛執照而駕
    駛較高等級車類之情形在內。按小型車駕駛執照，有「普通」駕駛執照與「職業
    」駕駛執照之別，其應考之資歷、能力亦不同，觀諸道路交通安全規則第五十三
    條第一款、第五款、第六十條第三款第二目、第三目等規定甚明。本被告係以駕
    駛為其附隨業務已如前述，則駕駛工作亦為其職業之一部分，依前揭道路交通安
    全規則之規定，應有職業駕駛執照始符合規定，而被告僅考領有普通小型車駕駛
    執照己如前述，是被告係逾級駕駛無訛，揆諸上開說明，與無照駕車無異，應依
    道路交通管理處罰條例第八十六條第一項之規定加重其刑。再者，被告肇事後，
    於據報前來處理之高雄縣警察局林園分局路中派出所丙○○○○抵達肇事現場
    調查，尚不知肇事者係何人（即於僅知犯罪事實，尚不知係何人所犯）時，告知
  其係駕車肇事者，此經證人即前揭丙○○○○於本院審理時結證在卷，核與道路
    交通事故調查報告表報案人欄內所載相符，並接受本院裁判，合於刑法第六十二
    條前段自首之規定。爰依前揭說明先加後遞減之，並審酌被告犯後坦承犯，深表
    悔悟，並與被害人家屬達成民事和解，賠償賠害，有被告所提出之和解書附在本
    院審理卷可憑，犯後態度良好，教育程度為高級職業學校畢業，從事木工之作工
    ，被害人就本件交通事故之發生亦有前述之過失等一切情，量處如主文所示之刑
    。又被告前此未曾受有期徒刑以上刑之宣告，有台灣高等法院被告全國前案紀錄
    表在卷可憑，素行尚佳，且本件係偶發初犯，復經此偵審程序，及科刑之判決，
    當知警惕，應無再犯之虞，本院認對其所宣告之刑以暫不執行為適當，並宣告緩
    刑三年，以啟自新，並觀後效。
據上論斷，應依刑事訴訟法第二百九十九條第一項前段、第三百條、道路交通管理處
罰條例第八十六條第一項、刑法第二百七十六條第二項、第六十二條前段、七十四條
第一款、罰金罰鍰提高標準條例第一條前段，判決如主文。
本案經檢察官李門騫到庭執行職務
中    華    民    國    八十九    年      八      月        三十一日
                                  臺灣高雄地方法院交通法庭
                                      法  官 李  嘉  興
右正本證明與原本無異。
如不服本判決，應於判決送達後十日內，向本院提出上訴狀。
                                      書記官 莊  正  岳
中    華    民    國    八十九    年      八      月        三十一    日
附錄本判決論罪之法條
刑法第二百七十六條第二項：
因過失致人於死者，處二年以下有期徒刑、拘役或二千元以下罰金。
從事業務之人，因業務上之過失犯前項之罪者，處五年以下有期徒刑或拘役，得併科
三千元以下罰金。


司法院資訊處製作；財團法人民間司法改革基金會備份。
